【裁判字號】    89,訴,1420
【裁判日期】    900829
【裁判案由】    偽造文書等
【裁判全文】
臺灣臺北地方法院刑事判決                        八十九年度訴字第一四二號
    公  訴  人  臺灣臺北地方法院檢察署檢察官
    被      告  乙○
    選任辯護人  陳佳瑤
                陳凱平
右列被告偽造文書等案件，經檢察官提起公訴（八十九年度偵字第一四七三二號），
本院判決如左：
    主  文
乙○共同連續行使偽造私文書，足以生損害於他人，處有期徒刑參月，如易科罰金以
參佰元折算壹日；緩刑貳年。
扣案之偽造信用卡壹張、民國八十九年七月二十二日凌晨零時十九分、一時三十九分
許及凌晨四時三十分許分別於「兔寶寶ＫＴＶ酒店」及「黑珍珠舞廳」之簽帳單上偽
造「蘇明金」署押共計六枚均沒收。
    事  實
一、乙○於民國八十九年七月二十一日晚上六時許從軍中放假出來，與其朋友丁○○
    相約於台北縣板橋夜市見面，當乙○前往板橋夜市途中時，遇到之前在餐廳服務
    之朋友綽號叫「阿明」年籍姓名均不詳之成年男子，因「阿明」邀集七、八位南
    部上來之朋友，約至台北縣板橋市○○○路二十號五樓「兔寶寶ＫＴＶ酒店」見
    面，遂邀請乙○共同前往「兔寶寶ＫＴＶ酒店」消費，乙○便以電話通知其朋友
    丁○○前往，當消費一半時，因「阿明」要予酒店人員小費，遂拿出信用卡交予
    乙○去刷卡，而乙○明知綽號「阿明」所交付署名「蘇明金」之慶豐商業銀行股
    份有限公司第0000000000000000號信用卡一枚係屬偽造（原發
    卡銀行為富邦銀行，原使用人為丙○○），竟基與該綽號「阿明」共同基於圖得
    財產上不法利益及行使偽造私文書概括犯意，於八十九年七月二十二日凌晨零時
    十九分許，先持前開偽造信用卡，冒用「蘇明金」名義，行使前開偽造信用卡通
    過刷卡機之查驗，並利用自動複寫方式，在上海商業儲蓄銀行交予「兔寶寶ＫＴ
    Ｖ酒店」使用之信用卡簽帳單消費者收執聯及商店存根聯上偽簽「蘇明金」署名
    各乙枚，以偽造並行使所偽造之金額新台幣（下同）一萬二千元簽帳單私文書之
    方式刷卡消費，致使「兔寶寶ＫＴＶ酒店」之店員誤認係蘇明金本人消費而陷於
    錯誤獲得相當於消費款項一萬二千元之不法利益，足以生損害於蘇明金、富邦銀
    行及「兔寶寶ＫＴＶ酒店」之人員之權益；乙○於同日凌晨一時三十九分許在「
    兔寶寶ＫＴＶ酒店」飲酒消費完畢後，復行使上開偽造信用卡通過刷卡機之查驗
    ，再利用自動複寫方式，在上海商業儲蓄銀行交予「兔寶寶ＫＴＶ酒店」使用之
    信用卡簽帳單消費者收執聯及商店存根聯上偽簽「蘇明金」署名各乙枚，以偽造
    並行使所偽造之金額二萬二千六百元簽帳單私文書之方式刷卡消費，致使「兔寶
    寶ＫＴＶ酒店」之店員誤認係蘇明金本人消費而陷於錯誤獲得相當於消費款項二
    萬二千六百元之不法利益（公訴人誤載為數千元），足以生損害於蘇明金、富邦
    銀行及「兔寶寶ＫＴＶ酒店」之人員之權益；乙○等人因仍想飲酒作樂，復再夥
    同前往台北市○○街五十四號五樓之「黑珍珠舞廳」消費，乙○於同日凌晨四時
    三十分許在「黑珍珠舞廳」飲酒消費完畢後，復行使上開偽造信用卡通過刷卡機
    之查驗，再利用自動複寫方式，在財團法人聯合信用聯合信用卡處理中心交予「
    黑珍珠舞廳」使用之信用卡簽帳單消費者收執聯及商店存根聯上偽簽「蘇明金」
    署名各乙枚，以偽造並行使所偽造之金額一萬九千零八十九元簽帳單私文書之方
    式刷卡消費，致使「黑珍珠舞廳」之店員誤認係蘇明金本人消費而陷於錯誤獲得
    相當於消費款項一萬九千零八十九元之不法利益足以生損害於蘇明金、富邦銀行
    及「黑珍珠舞廳」之人員之權益，而後該店櫃臺人員陳慧萍、甲○○查覺上開信
    用卡有異而報警查獲，並經警當場扣得上開偽造信用卡一張、簽帳單一張。
二、案經臺北市政府警察局萬華分局移送臺灣臺北地方法院檢察署檢察官偵查起訴。
    理  由
一、訊據被告於警訊偵審中固坦承，為付飲酒消費款項遂在右記時地持扣案信用卡向
    「兔寶寶ＫＴＶ酒店」以及「黑珍珠舞廳」支付上開款項，並在簽帳單上簽下蘇
    明金之署押等事實不諱，但否認有偽造文書以及詐欺得利之犯行，辯稱：伊並不
    知扣案之信用卡為偽卡，伊於主觀上並無犯罪之故意，因無論在「兔寶寶ＫＴＶ
    酒店」或「黑珍珠舞廳」，均係「阿明」表示要請客，並自口袋中取出該偽造之
    信用卡囑託被告至櫃臺付帳，由於該信用卡背面之簽名為「蘇明金」，又係「阿
    明」自行取出，伊當時之反應自然會認為「蘇明金」即為「阿明」本人無疑，根
    本未懷疑該信用卡竟然為偽卡，而當「阿明」囑託伊持該卡買單，伊主觀認知，
    僅係伊獲得持卡人「阿明」之授權下而代其簽名，並非偽造「蘇明金」之簽名，
    況伊之前從未曾使用信用卡消費，不知簽帳單之簽名僅能由本人親自為之而不得
    代簽，再以當時「阿明」已有幾分醉意，伊見其恐難自行簽名付帳，始接受其委
    託而代勞，此純粹係因「阿明」既已表示要請客，伊未便違逆其意思而勉強所為
    者，並非偽造行為等語。經查，右揭被告刷卡消費之事實，業據證人陳慧萍、甲
    ○○即黑珍珠舞廳之人員於警訊及偵查時證述明確（參偵查卷第八至十頁、第三
    一頁、第四０頁）；而扣案之慶豐銀行信用卡一張係偽造卡等情，並經富邦銀行
    信用卡中心風險管制部調查員王信升於警訊時證述屬實（參偵查卷第一二頁），
    復有富邦銀行信用卡中心出具之鑑定書一紙附於偵查卷（參偵查卷第十六頁）可
    稽；而一般持信用卡消費時，特約商店皆會要求持卡人本人於簽帳單上簽名，而
    且會核對卡片背面之簽名是否與簽帳單上面之筆跡相同，依被告所供，其當天與
    「阿明」一起消費，且阿明當時亦在現場，而且該信用卡又為阿明所有，理應由
    阿明簽名，不應該由被告為之，顯與一般交易習慣不同，再被告本身亦供稱其前
    往黑珍珠舞廳時，身上僅有一萬餘元，顯然並不足以支付消費款項，是被告縱使
    無法判斷信用卡係屬偽造，但其對於該卡係來源不明之問題卡，無從諉為不知。
    而被告持之刷卡，並冒用卡上簽署之蘇明金名義簽帳，顯見其有共同詐欺及行使
    偽造文書之犯意甚明，故其所辯，顯係卸責之詞不足採信；此外，復有被告偽造
    蘇明金署押於其上之簽帳單、富邦商業銀行八十九年十一月二十九日（八九）富
    銀信卡字第六二０號函附之消費明細及簽帳單、英商渣打銀行台北分行八十九年
    十月四日（八九）渣信字第一三四二號函附資料、富邦商業銀行九十年四月十八
    日（九十）富銀信卡第二０四號函附資料附卷可資佐證以及信用卡一張扣案可證
    ，本件事證明確，被告犯行堪以認定。
二、查被告行為後，刑法已於九十年六月二十日修正公布，並自同年月二十二日生效
    ，其中第二百零一條之一第二項行使偽造信用卡罪之法定刑為五年以下有期徒刑
    ，得併科三萬元以下罰金，而修正前行使偽造信用卡應論以刑法第二百十六條、
    第二百十條行使偽造私文書罪，其法定刑為五年以下有期徒刑，新舊法比較結果
    ，以舊法有利於被告，依刑法第二條第一項但書規定，應適用舊法處斷。核被告
    所為，係犯刑法第二百十六條、第二百十條之行使偽造私文書罪及同法第三百三
    十九條第二項之詐欺得利罪。被告偽造署押之行為係偽造私文書之部分行為，其
    偽造私文書後進而行使，偽造之低度行為應為行使之高度行為所吸收，均不另論
    罪。又被告所為係犯詐欺得利罪，公訴意旨認應依詐欺取財罪處斷，尚有未洽，
    惟起訴事實相同，爰依法變更起訴法條，併予敘明。被告與姓名年籍不詳之成年
    人「阿明」間，具有犯意聯絡及行為分擔，為共同正犯。被告先後多次行使偽造
    私文書犯行及多次詐欺得利犯行，均時間緊接，所犯均係犯罪構成要件相同之罪
    ，顯皆係基於概括犯意為之，皆為連續犯，均應分別論以一罪，並均依法加重其
    刑。又被告所犯行使偽造私文書罪與詐欺得利罪間，有方法結果之牽連關係，應
    從一重之行使偽造私文書罪處斷。又公訴人起訴事實雖未敘及被告於八十九年七
    月二十二日凌晨零時十九分許在「兔寶寶ＫＴＶ酒店」所為之行使偽造私文書以
    及詐欺得利之犯行，然該部分事實與公訴人起訴之事實既具有連續犯之裁判上一
    罪關係，應為起訴效力所及，本院自應併予審究。爰審酌被告犯罪之動機、目的
    、手段、所生危害尚輕及與被害人甲○○達成和解等一切情狀，量處如主文所示
    之刑，並諭知易科罰金之折算標準。此外被告未曾受有期徒刑以上刑之宣告，有
    台灣高等法院檢察署刑案紀錄簡覆表乙件在卷可稽，經此教訓後，應知警惕，當
    無再犯之虞，本院因認對其所宣告之刑，以暫不執行為適當，爰併予宣告緩刑二
    年，以勵自新。又被告乙○盜刷上開偽造信用卡前後共三次，被告偽造之簽帳單
    持卡人存根聯一紙，依約係由被告以複寫方式填寫姓名後交由商家確認無訛後交
    付予被告，而始歸屬於被告所有，故此供行使偽造私文書罪所用之物，於行為時
    尚非屬被告所有，與沒收要件不合，又簽帳單上其簽帳單商店存根聯，係由商店
    收執，亦非被告所有，惟上述簽帳單帳單持有人存根聯、商店存根聯上之「蘇明
    金」署押各一枚，共計六枚，雖僅扣案簽帳單一紙，惟不能證明其餘已經滅失，
    不問是否被告所有，仍應均依刑法第二百十九條沒收之。至扣案之偽造信用卡一
    張，因修正前之刑法並無如修正後刑法第二百零五條之規定，不問屬於犯人與否
    ，沒收之，且從刑係附屬於主刑，沒收之從刑又攸關主刑之執行，是應與主刑一
    體適用舊法，仍應依刑法第三十八條規定判斷是否應予沒收，扣案之信用卡為綽
    號「阿明」男子交付予被告使用，依其性質持有之權利外觀，應屬共犯阿明所有
    ，供被告犯罪所用之物，併依刑法第三十八條第一項第二款規定宣告沒收。至於
    該等偽造信用卡上偽造「蘇明金」簽名，因所屬信用卡業經諭知沒收，無庸重複
    宣告沒收。
據上論斷，應依刑事訴訟法第二百九十九條第一項前段、第三百條，刑法第二條第一
項但書、第二十八條、第五十六條、第二百十六條、第二百十條、第三百三十九條第
二項、第四十一條第一項前段、第五十五條、第七十四條第一款、第二百十九條、第
三十八條第一項第二款，罰金罰鍰提高標準條例第一條前段、第二條，判決如主文。
本案經檢察官薛中興到庭執行職務。
中    華    民    國    九十   年      八    月     二十九            日
                              臺灣台北法院刑事第三庭
                                  法  官  陳  德  民
右正本證明與原本無異。
如不服本判決應於收受送達後十日內向本院提出上訴書狀，其未敘述上訴之理由者並
得於提起上訴後十日內向本院補提理由書（均須按他造當事人之人數附繕本）。
                                  書記官  楊  秋  鈴
中    華    民    國    九十   年      八    月     二十九            日
附錄：本案論罪科刑法條全文
刑法第二百十六條
行使第二百十條至第二百十五條之文書者，依偽造、變造文書或登載不實事項或使
登載不實事項之規定處斷。
刑法第二百十條
偽造、變造私文書，足以生損害於公眾或他人者，處五年以下有期徒刑。
刑法第三百三十九條
意圖為自己或第三人不法之所有，以詐術使人將本人或第三人之物交付者，處五年
以下有期徒刑、拘役或科或併科一千元以下罰金。
以前項方法得財產上不法之利益或使第三人得之者，亦同。
前二項之未遂犯罰之。


司法院資訊處製作；財團法人民間司法改革基金會備份。
